【裁判字號】    89,交易更,1
【裁判日期】    890526
【裁判案由】    業務過失傷害等
【裁判全文】
臺灣士林地方法院刑事判決                          八十九年度交易更字第一號
    公  訴  人  臺灣士林地方法院檢察署檢察官
    被      告  丁○○
右列被告因公共危險等案件，經檢察官提起公訴（八十八年度偵字第七九一五號），
前經本院判決（八十八年交易字第二五五號）後，經臺灣高等法院將原判決撤銷發回
本院，本院判決如左：
    主  文
丁○○服用酒類，不能安全駕駛動力交通工具而駕駛，處有期徒刑貳月，如易科罰金
，以參佰元折算壹日。又從事業務之人，因業務上之過失傷害人，處有期徒刑貳月，
如易科罰金，以佰元折算壹日。應執行有期徒刑參月，如易科罰金以佰元折算壹
日。緩刑參年。
    事  實
一、丁○○係台北縣新莊市永昌精有限公司之送貨工人，為從事業務之人，於民國八
    十八年七月七日晚間十一時五十三分許，在台北縣汐止市送貨完畢欲返回台北縣
    新莊市時，明知飲酒後酒精對其生理之影響，已達不能安全駕駛動力交通工具之
    程度，竟仍駕駛車牌號碼ＦＡ─三六九一自小貨車，沿國道一號中山高速公路由
    北往南方向行駛，途經南下二十六公里又六百公尺外側車道時，原應注意車前狀
    況以及汽車除準備停車或臨時停車外，不得駛出路面邊緣之規定，且依當時情況
    ，又無不能注意之情事，竟疏未注意，因煞車不及而失控撞及正在路肩執行職務
    之由甲○○及乙○○所駕駛車牌號碼Ｋ六─四二七七號警車之左後車身後，該警
    車再向前推擠當時正在進行拖吊由丙○○所駕駛車牌號碼Ｆ五─四○九號拖吊車
    ，造成警員甲○○因此受有右側腰部鈍傷、乙○○受有耳後動脈受損及多處刮傷
    （嗣經甲○○及乙○○於更審前之第一審辯論終結前撤回告訴）、拖吊車司機丙○○受有左下肢脛骨骨折及臉部撕裂傷等傷害（其過失傷害部份，業據告訴人林
    美華於本院審理時撤回告訴，詳後述）。丁○○於肇事後經警實施酒精測試結果
    ，其呼氣酒精濃度已達每公升○‧四七毫克。
二、案經甲○○、乙○○及丙○○之配偶林美華訴由內政部警政署國道公路警察局第
    一警察隊報請台灣士林地方法院檢察署檢察官偵查起訴。
    理  由
一、訊據被告丁○○固承認為台北縣新莊市永昌精有限公司之送貨工人，並於酒後駕
    車肇事致告訴人甲○○、乙○○及被害人丙○○受傷等事實，惟辯稱：伊當時呼
    氣酒精濃度雖達每公升○‧四七毫克，但尚能安全駕駛云云。但查，被告酒後不
    能安全駕駛以致肇事之事實，業據其在警局初訊供認：「我當時看見警車在路肩
    ，緊張踩煞車，發覺煞車失靈，又踩一次，結果誤踩油門，並將方向盤打向右邊
    ，才由外側車道衝向路肩以致肇事」等情節屬實，並經告訴人甲○○於警訊時供
    證綦詳，又有道路交通事故調查報告表、舉發違反道路交通管理事件通知單及酒
    精測試表、診斷證明書及現場照片等件在卷為證，復參酌被撞之車牌號碼Ｋ六─
    四二七七號警車，當時係停於路肩執行職務，並有開亮大燈及車頂警示燈，而肇
    事當時為夜間，道路直且未有其他阻礙物，被告自得知悉前方有警車之存在，卻
    未能採取適當之駕駛行為以致肇事，足見當時被告飲酒後已達影響其安全駕駛之
    程度。且當人飲酒後，若以呼氣酒精濃度測試器測得之呼氣濃度達到每公升零點
    五毫克時，反應會變較慢，感覺減低，將影響駕駛，亦據行政院國軍退除役官兵
    輔導委員會臺北榮民總醫院以民國八十八年八月五日（八八）北總內字第二六八
    六八號函示明確，則被告前開所辯，尚難採信。
二、按汽車駕駛人飲酒後其吐氣所含酒精成分超過每公升○點二五毫克以上者，不得
    駕車；汽車行駛時，駕駛人應注意車前狀況，並隨時採取必要之安全措施；汽車
    除準備停車或臨時停車外，不得駛出路面邊緣，道路交通安全規則第一百十四條
    第二款、第九十四條第三項、第九十八條第一項第五款分別定有明文。經查，本
    件被告經酒精測試結果，其每公升吐氣之酒精含量高達○‧四七毫克，有上開酒
    精測試表在卷足憑，已超過前開安全規則所定標準，再參以被告於警訊中自承係
    因緊張踩煞車後誤踩油門，並將方向盤打向右邊，才由外側車道衝向路肩以致肇
    事等語在卷，足見被告當時未注意車前狀況，並隨時採取必要之安全措施，而駛
    出路面邊緣。被告於前揭時、地駕駛汽車，本應注意上開規定，而依當時天候晴
    、夜間光線有照明、路面狀乾燥無缺陷及無障礙物況，視距良好，並無不能注意
    之情事，竟仍酒醉貿然駕駛煞車不慎衝撞停放於路肩之人、車，以致肇事使人受
    傷，顯有違反上開道路交通安全規則之情事，其有過失甚為明顯，且與被害人丙○○之受傷具有相當因果關係。綜上，本件被告過失犯行，事證明確，堪以認定
    。
三、核被告所為係犯刑法第一百八十五條之三之公共危險罪、第二百八十四條第二項
    前段業務過失傷害罪。被告所犯上開二罪間犯意個別，行為互殊，應予分論併罰
    。又被告酒醉駕車，因而致被害人丙○○受傷，應依道路交通管理處罰條例第八
    十六條第一項規定加重其刑。爰審酌被告酒後駕車之過失程度、對被害人造成之
    傷害程度，犯罪後與被害人達成和解賠償損害等一切情狀，量處如主文所示之刑
    ，並定其應執行之刑，且諭知易科罰金之折算標準。又被告前未曾受有期徒刑以
    上刑之宣告，有台灣高等法院檢察署刑案紀錄簡覆表附卷可參，其因一時失慮，
    偶罹刑典，事後深具悔意，經此刑之宣告後，應知警惕而無再犯之虞，本院因認
    暫不執行其刑為當，予以宣告緩刑三年，以啟自新。
四、公訴意旨另以被告於前揭時、地於送貨後因酒後駕車過失致告訴人甲○○、乙○○二人受傷，因認被告涉有刑法第二百八十四條第二項之業務過失傷害罪嫌。按
    告訴乃論之罪，告訴人於「第一審辯論終結前」（係指更審前）得撤回其告訴，
    而刑法第二百八十四條第二項之罪，依同法第二百八十七條之規定，為告訴乃論
    之罪，茲據告訴人甲○○、乙○○於第一審辯論終結前當庭撤回其告訴，本應依
    刑事訴訟法第三百零三條第三款諭知不受理之判決，惟公訴意旨認此部份與前揭
    業務過失傷害罪論罪科刑部分，有一行為觸犯數罪名之想像競合關係，有裁判上
    一罪之關係，爰不另為不受理之諭知。至於本件另外之告訴人即被害人丙○○之
    妻林美華於本院（即更審法院）雖具狀撤回告訴，然已逾前揭得撤回告訴之期間
    （更審前之第一審辯論終結前），尚不生撤回告訴之效力，本院自應予以審理，
    附此敘明。又公訴意旨認被告所犯前揭二罪間，係一行為而觸犯前開二罪名，為
    想像競合犯，惟查被告所犯前後二罪，因犯罪構成要件不同，且各別實施二個獨
    立犯罪行為，犯意各別，應予併合處罰，附此敘明。
據上論斷，應依刑事訴訟法第二百九十九條第一項前段、刑法第一百八十五條之三、
第二百八十四條第二項前段、第四十一條、第五十一條第五款，第七十四條第一款，
道路交通管理處罰條例第八十六條第一項，罰金罰鍰提高標準條例第一條前段、第二
條，判決如主文。
本案經檢察官李學玨到庭執行職務。
中      華      民      國      八十九      年    五    月    二十六    日
                                  臺灣士林地方法院刑事第一庭
                                      法  官  林政佑
如不服本判決，應於判決送達後十日內，向本院提出上訴狀。
附錄本案論罪科刑法條全文
刑法第一百八十三條之五
刑法第二百八十四條第二項


司法院資訊處製作；財團法人民間司法改革基金會備份。
